臺灣板橋地方法院民事裁定　　　　　　　 96年度抗字第173號
抗　告　人　甲○○
　　　　　　乙○○
相　對　人　財團法人印刷工業技術研究中心
法定代理人　丙○○
上列抗告人因與相對人間登記聲明異議事件，對於中華民國96年
6 月25日本院96年度聲字第995 號裁定提起抗告，本院裁定如下
：
  　主      文
抗告駁回。
抗告程序費用新台幣壹仟元由抗告人負擔。
　  理      由
一、本件異議及抗告意旨略以：抗告人等固經捐助人台灣區印刷
    暨機器材料工業同業公會推派為相對人第5 屆董事會之董事
    ，但相對人第5 屆董事及監察人選舉不合法，捐助人台灣區
    印刷暨機器材料工業同業公會理監事會議議決該次選舉無效
    ，已分別向有關機關陳報。又法人董監事改選變更登記之聲
    請，依台灣高等法院頒行之「如何辦理財團法人登記」肆、
    二之規定，應檢附董監事願任同意書正本1 份（註明屆別及
    任期起訖時間）、新任董監事簽名式或印鑑式（卡）正本2
    份，該辦法並無沿用上一屆所提文件及以參加董事會議即可
    毋須檢附上開文件之規定。本件抗告人甲○○為上屆即第4
    屆之董事長，抗告人乙○○則係上屆之監察人，與本屆推派
    之董事有別，故登記時應提出之願任同意書內容，與上屆之
    願任同意書有異，無可沿用，且抗告人迄未簽署董事願任同
    意書，非相對人之董事，至為明確。再參以鈞院登記處曾於
    民國（下同）96年1 月8 日發函相對人，命其提出黃毓麟、
    柯吉德及抗告人等之願任同意書、印鑑式、戶籍資料之正本
    ，益見辦理董監事監察人變更登記事件，仍應以提出董監事
    監察人之願任同意書為必要。惟鈞院登記處非但未依非訟事
    件法第95條第1 項後段第5 款規定限期命相對人補正，竟無
    視上開規定准許相對人為董監事變更登記，逕將未簽署願任
    同意書之抗告人登記為董事，顯與事實不符，且嚴重影響抗
    告人權益，自有違法或不當之嫌，抗告人依非訟事件法第96
    條聲明異議，應屬有理，基上理由，爰對駁回抗告人異議之
    鈞院96年度聲995 號裁定提出抗告，並求為：(一)原裁定廢棄
    。(二)台灣板橋地方法院96年度證他字第6 號准相對人之變更
    登記，應予撤銷。
二、按關係人認登記處處理登記事務違反法令或不當時，得於知
    悉後10日內提出異議，非訟事件法第96條前段定有明文。本
    件抗告人既依上開規定於法定期間內聲明異議，則本件應審
    究者，厥為本院登記處准相對人聲請法人變更登記，將相對
    人第5 屆董事、監察人之姓名及住所登記於法人登記簿，有
    無違法或不當之情事。經查：
    (一)依相對人捐助章程第5 條及第14條規定，其董事及監察人
      之產生方式係由經濟部及台灣區印刷暨機器材料工業同業
      公會分別推薦政府代表、業界代表及學者專家擔任；而相
      對人第5 屆董事及監察人係由經濟部推薦黃春長等7人 為
      董事、廖汝州1 人為監察人，台灣區印刷暨機器材料工業
      同業公會推薦甲○○等8 人為董事，嚴長庚等2 人為監察
      人等情，有本院96年度法登他字第6 號變更登記事件卷內
      之財團法人印刷工業技術研究中心捐助章程、經濟部94年
      10 月13 日經人字第09403618140 號函、台灣區印刷暨機
      器材料工業同業公會94年11月7 日（94）台區印總字第09
      3 號函在卷可稽。相對人之董事及監察人既係經由推薦產
      生，而非選舉產生，則抗告意旨謂相對人第5 屆之董事及
      監察人「選舉不合法」云云，顯與事實不符。
    (二)又台灣區印刷暨機器材料工業同業公會雖為相對人捐助人
      之一，然依上開相對人捐助章程所定，該公會僅有推薦董
      事及監察人之權利，並無認定或仲裁相對人所為決議有效
      與否之權，故相對人之第5 屆第1 次董事暨監察人聯席會
      議所為改選董事長之決議是否無效，自非台灣區印刷暨機
      器材料工業同業公會理監事會議得以決議確認。抗告意旨
      謂台灣區印刷暨機器材料工業同業公會理監事會議已議決
      該次選舉無效，並分別向有關機關陳報，亦難認屬有據改
      。從而本院登記處於抗告人或其他關係人訴請法院裁判確
      認該決議無效確定前，依據主管機關經濟部95年12月26日
      經商字第09502434090 號函、96年3 月1 日經商字第0960
      2021900 號函，准許變更登記，於法尚無不合。
    (三)再關於法人聲請變更登記時所須檢附之文件種類，非訟事
      件法第85條第2 項規定：「為前項聲請者，應附具聲請事
      由之證明文件；其須主管機關核准者，並應加具核准之證
      明文件。」依上開規定可知，法人為變更登記聲請時，所
      應附具者僅為「聲請事由之證明文件」，至該文件之形式
      及種類為何，法律則未加以規範，故在解釋上應認凡足以
      證明聲請事由之任何文件，均為法之所許。台灣高等法院
      印行之「如何辦理財團法人登記」，其內雖記載在聲請董
      監事變更登記時，應檢附董監事願任同意書，若新任董監
      事中有由前任董監事連任者，該董監事仍應提出新任屆別
      之願任同意書，惟台灣高等法院頒行之上開規範，僅係本
      於其行政監督之權限，就各法院公證處辦理財團法人登記
      事件有關之細節性、技術性事項為規定，以利所屬司法機
      關人員執行職務有所適從，但其內容不得超越或抵觸法律
      ，且若無法律具體明確之授權，亦不得增加法律所無之限
      制，乃屬當然，因是尚難謂與台灣高等法院頒行之上開規
      範不符者，即屬不當或違反法令。
    (四)查本件抗告人均為台灣區印刷暨機器材料工業同業公會推
      薦之董事，並以董事身分出席於95年8 月7 日舉行之相對
      人第5 屆第1 次董事暨監察人聯席會議，參與第5 屆常務
      董事及董事長之選舉，且領取出席會議之車馬費等情，有
      上開變更登記事件卷內之相對人第5 屆第1 次董事暨監察
      人聯席會議會議紀錄及相對人於原審提出抗告人出席該次
      會議之簽名表、領取出席該次會議車馬費之收據各1 份為
      證。抗告人於受推薦為相對人第5 屆之董事後，既出席上
      開會議，並參與第5 屆常務董事及董事長選舉，而有執行
      董事職務之行為，自堪認抗告人業以實際行為表示其有同
      意擔任相對人第5 屆董事之意願。是以，抗告人雖未出具
      書面之願任同意書，惟本院登記處依相對人提出抗告人參
      與第5 屆第1 次董事暨監察人聯席會議之會議紀錄與領取
      車馬費收據等文件，認已足證明抗告人有同意就任董事之
      意願，而准相對人為變更登記，核與非訟事件法第85條第
      2 項規定即無違背。抗告人徒以依台灣高等法院頒行之「
      如何辦理財團法人登記」規定，辦理董監事監察人變更登
      記事件，以提出董監事監察人之願任同意書為必要，指摘
      本院登記處在抗告人未提出願任同意書之情形下，准許變
      更登記，有不當及違法之嫌，實非有理。
    (五)次查，法人之登記具有公示性，聲請變更登記所提出之董
      監事印鑑、戶籍資料僅係為確認所登記之資料正確，登記
      處如認聲請人提出之證明文件，形式上足以證明聲請變更
      登記之事項與事實相符，則董監事之印鑑及戶籍資料並無
      定須附具之必要，亦得由其他事證替代之。是以，本院登
      記處以抗告人分別為前屆即第4 屆之董事及監察人，抗告
      人於之前就任時既已提出印鑑及戶籍資料，又查無變更之
      事實，而逕予沿用此部分資料，亦難認有何違法或不當。
三、綜上所述，本院登記處准相對人聲請法人變更登記，將相對
    人第5 屆董事、監察人之姓名及住所登記於法人登記簿，並
    無違反法令或不當之情事，原裁定駁回抗告人之異議，並無
    違誤，抗告意旨指摘原裁定不當，求予廢棄，為無理由，應
    予駁回。
四、據上論結，本件抗告為無理由，依非訟事件法第46條、第21
    條第2 項、第24條第1 項，民事訴訟法第495 條之1 第1 項
    、第449 條第1 項、第78條，裁定如主文。
中　　華　　民　　國　　96　　年　　12　　月　　31　　日
              民事第二庭    審判長法　官　蕭胤瑮
                                  法　官　陳麗玲
                                  法　官　程怡怡
如不服本裁定，僅得於收受本裁定正本送達後10日內，以適用法
規顯有錯誤為理由，向本院提出再抗告狀，（須附繕本一份及繳
納再抗告裁判費新台幣1,000 元），經本院許可後紿可再抗告。
中　　華　　民　　國　　96　　年　　12　　月　　31　　日
                                  書記官　華海珍
